【裁判字號】    99,訴,421
【裁判日期】    990730
【裁判案由】    確認股權不存在等
【裁判全文】
臺灣板橋地方法院民事判決               99年度訴字第421號
原      告  甲○○
訴訟代理人  林維信律師
複  代理人  乙○○
被      告  丙○○
上列當事人間確認股權不存在等事件，本院於民國99年7 月6 日
言詞辯論終結，判決如下：
    主  文
確認原告與被告間就羅尼亞國際有限公司新臺幣貳佰萬元出資額
讓與無效。
被告應將羅尼亞國際有限公司之股東出資額登記、董事登記、負
責人登記及章程以原告名義登記部分，均回復登記為被告。
訴訟費用由被告負擔。
    事實及理由
壹、程序方面：
一、按訴狀送達後，原告不得將原訴變更或追加他訴，但請求之
    基礎事實同一者，不在此限；原告於判決確定前，得撤回訴
    之全部或一部，但被告已為本案之言詞辯論者，應得其同意
    ，民事訴訟法第255條第1項但書第2款、第262條第1項前段
    定有明文。經查，原告提起本件訴訟，原係以被告及羅尼亞
    國際有限公司（統一編號：00000000，下稱：羅尼亞公司）
    為共同被告，並聲明：（一）確認原告對被告羅尼亞公司全
    部股權不存在，並確認被告丙○○為被告羅尼亞公司之負責
    人；（二）被告丙○○應將被告羅尼亞公司之負責人名義，
    回復登記為被告丙○○，嗣於本件審理中，撤回關於被告羅
    尼亞公司部分之起訴，另本於同一基礎事實，變更聲明為：
    （一）確認原告與被告丙○○間就羅尼亞公司200萬元出資
    額讓與無效，並確認被告丙○○為羅尼亞公司之負責人；（
    二）被告丙○○應將羅尼亞公司之股東出資額登記、董事登
    記、負責人登記及章程以原告名義登記部分均回復登記為被
    告丙○○，揆諸前揭規定，並無不合，應予准許。
二、被告經合法通知，未於言詞辯論期日到場，核無民事訴訟法
    第386 條所列各款情形，爰依原告之聲請，由其一造辯論而
    為判決。
貳、實體方面：
一、原告主張：
（一）緣原告於民國98年4 月間透過訴外人蕭雅芸介紹，以新臺
      幣（下同）20萬元之價格，購買被告所有羅尼亞公司之全
      部股權（即出資額200萬元）。被告向原告誆稱羅尼亞公
      司之營運正常、無任何欠稅或不正常經營情事，並以臺北
      縣政府稅捐稽徵處中和分處函、羅尼亞公司營業人銷售額
      與稅額申報書、損益表、綜合信用報告及被告之納稅義務
      人違章欠稅復查表等資料取信於原告，致使原告陷於錯誤
      、誤信羅尼亞公司營運良好並無積欠任何稅額。嗣原告於
      98年4月購入股權後，並於同月21日即向臺北市政府申請
      辦理羅尼亞公司遷址至臺北市大安區○○○路○段45號6樓
      之1，並改推原告為董事及修正章程登記之事後，再向財
      政部臺灣省北區國稅局中和稽徵處（下稱：中和稽徵處）
      申請羅尼亞公司負責人及營業所變更登記時，始由稅捐稽
      徵處得知羅尼亞公司於97年間有違反稅捐稽徵法且已進入
      調查中之情事。至此，原告始知遭被告詐騙。
（二）查被告明知羅尼亞公司於伊擔任負責人期間申報97年度營
      業稅有違反稅捐稽徵法、正遭中和稽徵處調查中，卻利用
      財政部臺灣省北區國稅局中和稽徵處98年2 月12日北稅中
      三字第0980002611號函、97年度各月營業人銷售額與稅額
      申報書、財政部臺灣審北區國稅局納稅義務人違章欠稅查
      復表、財團法人金融聯合徵信中心當事人綜合信用報告書
      、羅馬尼亞公司損益表等文件資料，營造羅尼亞公司係營
      運正常而未積欠任何稅賦之外觀。而上開證據資料顯示申
      請日分別為98年2 月10日、同年月13日、同年月10日，足
      見被告係有計畫地欲利用上開資料取信於原告、致原告陷
      於錯誤，誤信購買羅尼亞公司之全部股權。是原告自得依
      民法第92條第1 項規定，撤銷兩造間就羅尼亞公司之全部
      股權買賣契約。
（三）聲明：1.確認原告與被告間就羅尼亞公司200 萬元出資額
      讓與無效，並確認被告為羅尼亞公司之負責人；2.被告應
      將羅尼亞公司之股東出資額登記、董事登記、負責人登記
      及章程以原告名義登記部分，均回復登記為被告。
二、被告未於言詞辯論期日到場，亦未提出書狀作何聲明或陳述
    。
三、按確認法律關係之訴，非原告有即受確認判決之法律上利益
    者，不得提起；確認證書真偽或為法律關係基礎事實存否之
    訴，亦同，民事訴訟法第247 條第1 項定有明文。又所謂即
    受確認判決之法律上利益，係指法律關係之存否不明確，原
    告主觀上認其在法律上之地位有不安之狀態存在，且此種不
    安之狀態，能以確認判決將之除去者而言，若縱經法院判決
    確認，亦不能除去其不安之狀態者，即難認有受確認判決之
    法律上利益（最高法院52年臺上字第1240號判例參照）。經
    查，原告向被告購買羅尼亞公司股權並改推原告為董事及修
    正章程並登記後，始知羅馬尼亞公司於負責人變更前，即有
    營業稅滯（怠）報金3,000元之情。再羅尼亞公司於97年間
    與訴外人富凔海洋股份有限公司網路刷卡銷售貨物或勞物之
    刷卡交易，亦有短報或漏報稅額情事，致原告需應繳納罰鍰
    ，否則即有遭限制出境之可能或其他不利益。又原告現為羅
    尼亞公司之登記名義負責人，有隨時遭受不特定他人向羅尼
    亞公司及原告請求連帶損害賠償之虞，使得原告在私法上地
    位有受侵害之危險，而該危險得對被告之確認判決除去，揆
    諸前揭判例意旨，應認原告有受確認判決之法律上利益。
四、原告主張之上開事實，業據其提出收據、匯款收據、財政部
    臺灣省北區國稅局中和稽徵處98年2 月12日北稅中三字第09
    80002611號函、97年度各月營業人銷售額與稅額申報書、財
    政部臺灣審北區國稅局納稅義務人違章欠稅查復表、財團法
    人金融聯合徵信中心當事人綜合信用報告書、羅尼亞公司損
    益表、戶籍謄本、財政部臺灣省北區國稅局中和稽徵處98年
    7 月29日北稅中三字第0981024662號函、財政部臺灣省北區
    國稅局中和稽徵處98年8 月4 日北稅中三字第0981024816號
    函等影本各1 份為證，而被告已於相當時期受合法之通知，
    卻未於言詞辯論期日到場，復未提出書狀作何爭執，依民事
    訴訟法第280 條第3 項準用同條第1 項之規定，視同自認，
    堪信原告上開主張為真實。從而，原告訴請確認原告與被告
    間就羅尼亞公司200萬元出資額讓與無效，並確認被告為羅
    尼亞公司之負責人，及被告應將羅尼亞公司之股東出資額登
    記、董事登記、負責人登記及章程以原告名義登記部分，均
    回復登記為被告，為有理由，應予准許。
五、據上論結，本件原告之訴為有理由，依民事訴訟法第385 條
    第1 項前段、第78條，判決如主文。
中    華    民    國    99    年    7     月    30    日
                  民事第三庭    法  官  邱靜琪
以上正本係照原本作成
如對本判決上訴，須於判決送達後20日內向本院提出上訴狀
中    華    民    國    99    年    7     月    30    日
                                書記官  鄭美莉

司法院資訊處製作；財團法人民間司法改革基金會備份。
